臺灣臺中地方法院刑事判決　　　　　　　 96年度易字第918號
公　訴　人　臺灣臺中地方法院檢察署檢察官
被　　　告　戊○○
上列被告因詐欺案件，經檢察官聲請簡易判決處刑（聲請案號：
95年度偵字第26995號）及移送併辦（臺灣臺中地方法院檢察署
96年度偵字第8110號、第9413號、臺灣高雄地方法院檢察署96年
度偵字第12630號），本院豐原簡易庭認不宜以簡易判決處刑（
96年度豐簡字第71號），簽移本院刑事庭依通常程序審理，判決
如下：
    主    文
戊○○幫助意圖為自己不法之所有，以詐術使人將本人之物交付
，處有期徒刑伍月，如易科罰金，以新臺幣壹仟元折算壹日。
    犯罪事實
一、戊○○明知金融機構帳戶係個人理財之重要工具，且關係個
    人財產、信用之表徵，可預見如交予他人使用，或經不詳年
    籍姓名之人無故蒐集他人之存摺、金融卡、密碼等帳戶資料
    ，而未加以闡明正常用途，有供作財產犯罪用途之可能，對
    於提供帳戶雖無引發他人萌生犯罪之確信，但仍不顧他人所
    可能遭受財產上損害之危險，竟基於縱若有人持其存摺、提
    款卡及密碼後，自行或轉交他人用以實施犯罪，供作被害人
    匯款之用，仍不違背其本意之幫助使用其帳戶者向他人詐欺
    取財不確定故意之犯意，依真實姓名年籍不詳綽號「小邱」
    之成年男子之指示申辦四本帳戶交付予其使用，而接續於民
    國九十五年十月十二、十三日，向臺中商業銀行豐原分行申
    請開立帳號000000000000號帳戶、三信商業銀
    行豐東分行申請開立帳號000000000000000
    00號帳戶及申辦語音密碼、向寶華商業銀行豐原分行申請
    開立帳號000000000000號帳戶及向京城商業銀
    行豐原分行申請開立帳戶後，將上開帳戶之存摺、印章、提
    款卡及密碼等資料，在銀行門口處，以每本新臺幣（下同）
    二千五百元之代價，合計一萬元，一併交付予真實姓名年籍
    不詳綽號「小邱」之成年男子使用，而容許他人所屬不法犯
    罪集團成員藉該帳戶以遂行詐欺取財之犯罪。嗣「小邱」暨
    所屬之詐騙集團成員取得上開存款帳戶之存摺、金融卡及密
    碼後，即共同基於意圖為自己不法所有之犯意聯絡，於九十
    五年十月十四日十時二十分許，以臺北地檢署檢察官戊○○
    之名義撥打電話予甲○○，佯稱：其在玉山銀行有二個人頭
    帳戶，涉嫌犯罪，須匯款八千一百元至上開戊○○之三信商
    業銀行帳戶云云，致使甲○○陷於錯誤，依對方指示於同日
    十五時十分許，至臺北縣淡水鎮○○路郵局如數匯款至該帳
    戶，旋遭詐騙集團成員提領一空，嗣詐騙集團成員再假冒板
    橋郵政總局人員以電話對甲○○詐稱匯款金額不足，須四萬
    六千元才夠云云，甲○○察覺有異即未再匯款；復於九十五
    年十月十四日十一時許，撥打電話向丙○○佯稱：其帳號被
    冒用，要其匯款至戊○○上開三信商業銀行、臺中商業銀行
    帳戶云云，致使丙○○陷於錯誤，依對方指示於同日十二時
    三十二分許，至高雄銀行大昌簡易型分行匯款六萬八千八百
    元、八萬九千六百元至戊○○上開三信商業銀行、臺中商業
    銀行帳戶，旋遭詐騙集團成員提領一空；又於九十五年十月
    十八日十五時三十分許，以臺中地區警察單位名義撥打電話
    予丁○○，佯稱：其與詐欺集團掛勾，有刑事責任，不能告
    訴別人云云，隨即於同日十五時四十分許，繼以臺北地檢署
    警員名義撥打電話佯稱：要其將錢匯款至戊○○檢察官之帳
    戶，比較安全云云，再於九十五年十月十九日九時三十分許
    ，再以臺北地檢署警員之名義撥打電話要求其匯款至戊○○
    檢察官帳戶云云，致使丁○○陷於錯誤，依對方指示於是日
    前往合作金庫商業銀行礁溪分行匯款一萬七千元至戊○○上
    開寶華銀行帳戶，旋遭詐騙集團成員提領一空，嗣詐騙集團
    成員再假冒宜蘭縣警察局警員以電話對丁○○詐稱：要幫其
    在銀行開新戶頭，需要四萬元，要其匯款補足二萬三千元之
    差額云云，丁○○察覺有異即未再匯款。嗣因甲○○、丙○○、丁○○發覺受騙，經報警處理循線查獲上情。
二、案經臺中縣警察局豐原分局報告臺灣臺中地方法院檢察署檢
    察官偵查後聲請簡易判決處刑，經本院豐原簡易庭認為不宜
    逕以簡易判決處刑，簽由本院刑事庭改依通常程序審理暨臺
    灣臺中地方法院檢察署檢察官、臺灣高雄地方法院檢察署檢
    察官移送併辦。
    理    由
一、訊據被告戊○○固供承其依真實姓名年籍不詳綽號「小邱」
    之成年男子之指示申辦四本帳戶，而於上開時、地接續申設
    上開金融機構帳戶後，以每本二千五百元之代價，合計一萬
    元，將存摺、提款卡等資料一併交付予「小邱」使用等情，
    且對於甲○○、丙○○、丁○○等被害人遭詐欺之事實俱不
    爭執在卷，惟矢口否認有何幫助詐欺取財之犯行，辯稱：因
    為「小邱」是從事網路拍賣業，「小邱」表示無法申辦帳戶
    ，要伊申辦帳戶租給「小邱」使用，不知道上開帳戶資料會
    遭詐欺集團拿去使用云云。經查：
  (一)被害人甲○○、丙○○、丁○○如何因受詐騙而分別將上開
    款項匯入被告開設前揭帳戶內等情，已據被害人甲○○、丙○○、丁○○於警詢時指述綦詳（見臺中縣警察局霧峰分局
    第0000000000號警卷第七頁至第八頁、第000
    0000000號警卷第十頁至第十一頁、第000000
    0000號警卷第五頁至第六頁），並有被告上開三信商業
    銀行帳戶之存款業務總約定書、客戶帳卡明細單（見臺中縣
    警察局霧峰分局第0000000000號警卷第十一頁至
    第十四頁）、臺中商業銀行帳戶之存款業務往來申請約定書
    、交易明細表（見臺中縣警察局霧峰分局第0000000
    000號警卷第十五頁至第十七頁）、寶華商業銀行帳戶之
    存款業務申請暨約定書、印鑑卡、往來明細查詢報表（臺中
    縣警察局霧峰分局第0000000000號警卷第十三頁
    至第十七頁）及郵政跨行匯款申請書（見臺中縣警察局霧峰
    分局第0000000000號警卷第九頁）、高雄銀行入
    戶電匯匯款回條（見臺中縣警察局霧峰分局第000000
    0000號警卷第十二頁）、合作金庫銀行匯款回條（臺中
    縣警察局霧峰分局第0000000000號警卷第七頁）
    等件附卷可稽，足認被告所開設上開帳戶確遭利用供作詐騙
    集團向被害人詐騙金錢所用甚明。
  (二)被告雖以前詞置辯，惟按一般社會常情，欲使用金融卡領取
    款項者，須於金融機構設置之自動櫃員機上依指令操作，並
    輸入正確之密碼，方可順利領得款項，由此可見，如非經帳
    戶所有人同意、授權而告知金融卡密碼等情況，單純持有金
    融卡之人，欲隨機輸入號碼而領取款項之機會，以晶片金融
    卡六位至十二位密碼之設計，不法之人任意輸入號碼而與正
    確之密碼相符者，機率微乎其微。且觀諸被告上開帳戶交易
    明細資料內容：三信商業銀行帳戶自九十五年十月十四日起
    、臺中商業銀行帳戶自九十五年十月十四日起、寶華商業銀
    行帳戶自九十五年十月十九日起，即有異常之資金往來情況
    ，並有多筆提款之紀錄。足認被告於上開帳戶異常交易日期
    前，即將其所保管之各該帳戶資料陸續交付他人，且一併告
    知晶片金融卡密碼俾利他人使用無訛。又按刑法上之故意，
    分直接故意（確定故意）與間接故意（不確定故意），「行
    為人對於構成犯罪之事實，明知並有意使其發生者」為直接
    故意，「行為人對於構成犯罪之事實，預見其發生而其發生
    並不違背其本意者」為間接故意；一般人至銀行開設帳戶並
    非難事，如非為詐欺犯罪等不法目的，依常情並無捨棄自己
    帳戶而迂迴收受他人帳戶使用之理，是被告對於真實姓名年
    籍不詳之人可能將其帳戶用來作為詐欺等非法用途上，應有
    所預見，且不違背其本意，其竟仍提供其帳戶予該等真實姓
    名年籍不詳之人使用，足見該等真實姓名年籍不詳之人將被
    告帳戶用來作為詐欺取財之用，為被告所容認及允許。另查
    金融機構帳戶可供款項之存匯、提領，係一般人均可輕易申
    請開設，並無任何資格條件之限制，且金融存款帳戶，事關
    存戶個人財產權益之保障，其與存戶印鑑章、提款卡結合，
    專屬性、私密性更形提高；除非本人或與本人具密切關係之
    人，難認有何理由可自由流通使用該存摺；一般人亦均有應
    妥為保管存摺或提款卡，以防止存摺或提款卡被他人冒用之
    認識，縱有特殊情況偶有將存摺、提款卡交付他人之需，亦
    必深入瞭解其用途後始行提供使用，實乃吾人日常生活經驗
    與事理；且存摺、提款卡等有關個人財產、身分之物品，如
    淪落不明人士手中，極易被利用為與財產犯罪有關之犯罪工
    具；而與他人於身分上不具密切關係之人，竟要求他人提供
    帳戶以為使用，此等行為，客觀上已屬可疑，且顯係供為某
    非正當資金進出使用，而隱瞞其流程及行為人身分曝光之不
    法意圖亦可預見；若此之社會現實，恆係一般人本於日常生
    活經驗即可體察，而該等專有物品如落入不明人士手中，極
    易被利用為與財產有關之犯罪工具，此又係具備一般生活智
    識者皆能體察之常識；參以邇來詐欺者使用他人存摺作為指
    示被害人匯款工具之犯罪類型層出不窮，並廣經媒體披載，
    凡對社會動態尚非全然不予關注者均能知曉。本件被告係已
    成年且具有一般智識程度，對於上開各情自有認識，且自承
    ：伊開戶是「小邱」要使用的，是「小邱」叫伊去開戶，開
    完戶後就交給「小邱」；有聽聞社會上利用人頭帳戶進行詐
    欺之情事，伊將帳戶交付他人，會擔心遭他人用於不法用途
    等語（見本院九十六年三月二十一日準備程序筆錄第二頁、
    第三頁），竟仍將自己前開金融機構帳戶之存摺、金融卡、
    密碼等資料，交付予姓名、年籍不詳之成年人使用，被告主
    觀上顯具有縱使該姓名、年籍不詳之成年人取得該存摺、金
    融卡或密碼後，持以作為詐欺取財之用，亦不違背其本意之
    不確定故意至明。然以被告僅係單純依該姓名、年籍不詳之
    成年人要求提供前開金融機構帳戶存摺、金融卡等資料，並
    未參與詐騙被害人財物之構成要件行為，是主觀上僅係基於
    幫助他人詐欺取財之意思，亦屬無疑。
  (三)綜上所述，被告前揭所辯，無非事後飾卸之語，不足採信。
    本件事證至臻明確，被告幫助詐欺犯行洵堪認定。
二、查前開真實姓名、年籍不詳自稱「小邱」之成年男子所屬不
    法犯罪集團成員，基於意圖為自己不法所有之犯意聯絡，以
    前揭所示方式，分別聯絡被害人甲○○、丙○○、丁○○，
    並致使渠等因而陷於錯誤，匯款至被告上開帳戶，該等不詳
    姓名、年籍自稱「小邱」、「臺北地檢署檢察官戊○○」、
    「板橋郵政總局人員」、「臺中地區警察單位」、「臺北地
    檢署警員」、「宜蘭縣警察局警員」等人暨渠等所屬不法詐
    欺集團成員所為，均應係犯刑法第三百三十九條第一項之詐
    欺取財罪。又該詐騙集團成員彼等之間顯然有犯意聯絡及行
    為之分擔，為共同正犯。按刑法上之幫助犯，係對於犯罪與
    正犯有共同之認識，而以幫助之意思，對於正犯資以助力，
    而未參與實施犯罪之行為者而言（最高法院七十五年度台上
    字第一五０九號、八十八年度台上字第一二七０號判決意旨
    參照）。是以，如未參與實施犯罪構成要件之行為，且係出
    於幫助之意思提供助力，即屬幫助犯，而非共同正犯。查本
    件被告將其開設之上開帳戶交予姓名、年籍不詳自稱「小邱
    」之成年男子，供作「小邱」所屬詐欺集團共同詐欺取財之
    用，係基於幫助他人詐欺取財之不確定故意，所為係詐欺取
    財罪構成要件以外之幫助行為。是核被告所為，係犯刑法第
    三十條第一項、第三百三十九條第一項之幫助詐欺取財罪，
    並依刑法第三十條第二項幫助犯之規定，按正犯之刑減輕之
    。被告應「小邱」之要求同意一次申辦四本帳戶供其使用，
    而於密集時地內接續申辦上開四家銀行帳戶存摺等資料一併
    交付「小邱」使用，應認係出於單一幫助犯意所為之接續行
    為，而以一幫助詐欺之行為，使得詐欺集團分別詐騙甲○○
    、丙○○、丁○○，為一行為觸犯數罪名，屬於一行為侵害
    數法益之想像競合犯，應依刑法第五十五條規定，從一重處
    斷。公訴意旨就被告幫助詐欺集團詐騙被害人丙○○、丁○○之犯行，雖未及起訴，惟業經檢察官聲請併辦（臺灣臺中
    地方法院檢察署九十六年度偵字第八一一０號、第九四一三
    號、臺灣高雄地方法院檢察署九十六年度偵字第一二六三０
    號，其中第八一一０號、第一二六三０號併辦案件為同一事
    實），本院認此部分與檢察官起訴經判決有罪部分，有實質
    上一罪關係存在，依審判不可分原則，本院自得加以審理。
    另上揭詐欺集團成員等人，為前開詐欺取財犯行，有犯意聯
    絡及行為分擔，固均為共同正犯，惟幫助犯係從犯，從屬正
    犯而成立，刑法上既無「共同幫助」之情，當亦無「幫助共
    同」之可言（司法院七０廳刑一字第一一０四號函亦同此見
    解），併予敘明。爰審酌被告係智識成熟之成年人，對於詐
    騙集團收受他人帳戶以遂行詐騙目的之手法，應知之甚詳，
    竟提供帳戶予不法份子使用，非惟幫助行詐欺取財者遂行取
    財目的，同時使其得以隱匿其真實身分，減少遭查獲之風險
    ，愈使其肆無忌憚，加深犯罪之猖獗，且本案被害人騙甲○○、丙○○、丁○○等人確因遭詐騙而受有上開匯入被告帳
    戶金額之損害，且念及被告本身並未實際參與本件詐欺取財
    之犯行，責難性較小，被害人損失金額總計約十八萬餘元，
    被告交付帳戶對價為一萬元，交付帳戶為四本，危害情節較
    大，被告迄本院審理中矢口否認犯行，且未與被害人達成和
    解，犯後態度不佳等一切情狀，量處如主文所示之刑，並諭
    知易科罰金之折算標準，以資懲儆。
據上論斷，應依刑事訴訟法第四百五十二條、第二百九十九條第
一項前段，刑法第三百三十九條第一項、第三十條第一項、第二
項、第五十五條、第四十一條第一項前段，刑法施行法第一條之
一第一項、第二項前段，判決如主文。
本案經檢察官乙○○到庭執行職務。
中　　華　　民　　國　　96　　年　　6 　　月　　6 　　日
      　　　　　　臺灣臺中地方法院刑事第五庭
                      審判長法　官　鍾堯航
                            法  官  巫淑芳
                            法  官  吳崇道
以上正本證明與原本無異。
如不服本判決，應於收受送達後十日內向本院提出上訴書狀（應
附繕本）。
        　　　　　　　　  　書記官  黃舜民
中　　華　　民　　國　　96　　年　　6 　　月　　6 　　日
附錄論罪科刑法條
刑法第三百三十九第一項：
意圖為自己或第三人不法之所有，以詐術使人將本人或第三人之
物交付者，處五年以下有期徒刑、拘役或科或併科一千元以下罰
金。
